【裁判字號】    98,上易,23
【裁判日期】    980505
【裁判案由】    損害賠償
【裁判全文】
臺灣高等法院臺南分院民事判決  98年度上易字第23號
上  訴  人  乙○○
訴訟代理人  詹俊平  律師
訴訟代理人  丙○○
被  上訴人  甲○○
訴訟代理人  顏伯奇  律師
上列當事人間因請求損害賠償事件，上訴人對於中華民國97年11
月28日臺灣嘉義地方法院第一審判決（97年度訴字第277號）提
起上訴，本院於98年4月21日言詞辯論終結，判決如下：
    主  文
上訴駁回。
第二審訴訟費用由上訴人負擔。
    事實及理由
壹、本件上訴人主張：
一、起訴時主張：
(一)、被上訴人係嘉義市○區○○路37號南田市場忠棟1號攤位（
    下稱系爭攤位）之承租人，本應注意上開市場屋齡老舊，於
    承租後應進行屋內電源線路之維修保養及汰舊換新，避免因
    電線老舊破損使用年限過久而發生短路進而引起火災，且客
    觀上並無不能注意之特別情事，竟未注意及此，供耗電量頗
    大之電氣用品使用，且未妥善保養維修設備，亦未設置熔絲
    開關及漏電裝置等設備，嗣於民國96年2月12日13時58分許
    ，該攤位之電源因故短路致起火燃燒，火勢迅速蔓延，並波
    及該市場內上訴人所承租使用，現未有人所在之忠棟3號攤
    位燬於一炬，爰依民法第184條第1項前段及第191條之3之規
    定，請求被上訴人損害賠償。復按民法第196條，不法毀損
    他人之物者，被害人得請求賠償其物因毀損所減少之價額，
    故上訴人為此請求賠償物之損失合計新台幣（下同）1,078,
    940元。
(二)、本案刑事部份即被上訴人涉犯公共危險罪，雖經本院以97年
    度上易字第264號判決無罪確定在案，然依最高法院93年度
    台上字第1210號判決見解，有關刑事訴訟所調查之證據，及
    刑事訴訟判決所認定之事實，並無當然拘束民事訴訟之效力
    ，因此，被上訴人是否成立過失侵權行為而應負擔民事損害
    賠償責任尚有爭執之餘地。且基於刑事訴訟法無罪推定原則
    以及刑事證據法嚴格證明之要求，刑事案件之檢察官或自訴
    人負擔相較於民事訴訟原告更為重大之舉證責任，必須舉證
    證明至法院對於被告犯罪之成立毫無合理之懷疑的程度，只
    要法院發生合理懷疑，即為有利於被告之認定，相較於民事
    訴訟之舉證責任分配，訴訟兩造依據民事訴訟法第277條規
    定，主張有利於己之事實，各自就該等有利事實負擔舉證責
    任不同。是本案被上訴人刑事無罪之判決結果係因檢察官未
    盡舉證責任致令法院尚未達到毫無合理懷疑心證程度，則本
    件刑事判決本身並無法於民事訴訟中為被上訴人過失侵權行
    為不成立之證明。
(三)、再按一般侵權行為關於過失之認定，係以行為人是否善盡善
    良管理人之注意義務，作為過失是否成立之標準。被上訴人
    承租系爭攤位後本應注意屋齡老舊，並進行屋內電源線路之
    維修保養及汰舊換新，避免因線路老舊破損或使用年限過久
    而發生短路進而引起火災，惟被上訴人並未注意及此，仍以
    既有老舊線路，同時電扇、切蔥機、碎蒜機、切絲機等多項
    電器用品使用，甚至利用該電路供用電量強大的冷凍櫃使用
    。然而一般供冷氣或冷凍設備使用之電源，通常均以裝設獨
    立電源之方式為之，其理由在於此等設備用電量大，若勉強
    以一般電源插座使用，將造成因電流量過大，電線線徑不足
    而有電線起火之危險，被上訴人乃利用此等機械營業者，本
    更應對此危險有所防免，貿然如此利用原有有限的老舊線路
    ，卻未派專人定期保養，檢查維修，顯有未盡善良管理人防
    免損害發生之責。退而言之，本案起火原因縱非因為用線路
    欠缺保養維修，然火災發生時既非被上訴人平時工作時間，
    本於一般生活常識，如不使用電源，被上訴人應將系爭攤位
    所有機器電源拔除，此外，並應於總開關處設置無熔絲開關
    、漏電斷路器等裝置防患於未然。被上訴人既有前述應防免
    火災發生之注意義務，且有能力防免本次損害之發生，卻絲
    毫未盡應有的注意義務，被上訴人雖無故意，但其未採取防
    免火災發生之措施顯有過失。
(四)、又「經營一定事業或從事其他工作或活動之人，其工作或活
    動之性質或其使用之工具或方法有生損害於他人之危險者，
    對他人之損害應負賠償責任…」民法第191條之3定有明文，
    其危險責任並不以賠償義務人故意過失為要件，是為無過失
    責任之一種。本件被上訴人以既有老舊線路經營攤販活動，
    並同時使用電扇、切蔥機、碎蒜機、切絲機、冷凍櫃等多項
    電器，而有造成因電流量過大，電線線徑不足而有電線起火
    之危險可能性，故被上訴人所使用之工具或方法有易生火災
    等損害於鄰近攤販之危險可能，且僅被上訴人能於某種程度
    控制危險（如冷凍設備另裝設獨立電源之方式為之、請專人
    定期保養，檢查維修），則被上訴人既有控制危險並分散危
    險之可能性，自符合民法第191條之3規定之主體要件。本案
    刑事部份於本院固認定被上訴人有關被訴公共危險罪之部分
    為無罪，然其判決理由已確認上訴人所受損害係因被上訴人
    攤位切絲機下方之電線起火延燒所致，除非被上訴人能證明
    民法第191條之3但書所列免責情形，否則被上訴人即應賠償
    上訴人之損害。
(五)、末按「當事人主張有利於己之事實者，就其事實有舉證之責
    任。但法律別有規定，或依其情形顯失公平者，不在此限。
    」；「當事人已證明受有損害而不能證明其數額或證明顯有
    重大困難者，法院應審酌一切情況，依所得心證定其數額」
    此為民事訴訟法第227條及第222條第2項所明文，後者之規
    定含有證明責任規範存在價值，損害額證明極度困難時，法
    院基於全辯論意旨及調查證據結果，仍不能獲得損害賠償額
    確信時，俾使權利容易實現，減輕損害額證明之舉證責任。
    查上訴人位於忠棟3號攤位業經系爭火災延燒，其中庫存貨
    物因收火及煙燻受有損失，此有嘉義市消防局96年3月19 日
    火災原因調查報告附刑事卷之現場照片可證，受損時貨架上
    堆滿存貨，及冷凍食品因冷凍設施受損及煙燻，全部無法食
    用。又以系爭受損為食品，且96年2月12日時火災發生當時
    為農曆12月25日已近年節，依經驗法則食品銷售業者必會大
    量進貨，且上訴人又須有一定存貨，故此上訴人提出火災發
    生前96年1月1日至96年2月12日期間購置總金額新台幣（下
    同）216,006元之存貨清單，不過僅能證明小部分之損失。
    另上訴人於火災發生後重新購置攤位所需設備總金額317,65
    0元之收據，亦只作為證明部分損害之證據，然依前揭規定
    ，以上訴人已證明受有損害而不能證明其數額或證明顯有重
    大困難者，法院應審酌一切情況，依所得心證定其數額。
二、於本院補稱：
(一)、雖然台電公司嘉義區營業處於97年7月14日以D嘉義字第0970
    7000731號函覆原審稱南田市場用戶用電裝置經91年、94年
    檢驗結果，均未發現有不良事項，但稱檢驗紀錄表已銷毀，
    而其函附之97年用電裝置檢驗紀錄表所示被檢驗嘉義市○○
    路37號之用戶只有許信田及許王甚二人。被上訴人之攤位並
    未被檢驗，因南田路37號南田市場共分數棟，每棟又有甚多
    不同之承租攤位，應不能以台電公司曾派員到南田路37號南
    田市場檢驗少數之用電戶，即推論未被檢驗之用電戶均無不
    良情事，因此，原判決引用台電公司嘉義區營業處D嘉義字
    第09707000731號函，即據以認定被上訴人之用電裝置業經
    檢驗合格，顯屬誤會。
(二)、且查96年2月12日13時58分許，南田市場發生火災後，經嘉
    義市消防局派員到場調查，並製作火災原因調查報告書，其
    結論認為起火處係在南田市場忠棟1號即被上訴人攤位東南
    側切絲機附近首先起燃，起火原因不排除係電源線路絕緣不
    良起燃。參與調查之證人李嘉霖於刑事案件結證稱發現被上
    訴人室內配線部分與連接電器二者都有短路的現象。內政部
    消防署實施證物鑑定分析，鑑定結果顯示南田市場忠棟1號
    電源線路熔端點，其巨觀及微觀特徵與導線短路所造成之通
    電痕相同，有消防署96年3月15日消署調字第0960900105號
    函檢送之火災證物鑑定報告書附於刑事案警局卷可證。均足
    以證明本件之起火點在被上訴人之攤位內，而起火原因則為
    電源線路絕緣不良所致。
(三)、又查依火災調查報告檢附照片之顯示，被上訴人離開時，疏
    未將冷藏庫以外之各電器插頭自插座拔除，而使電源線處於
    通電狀態，證人李嘉霖於刑案審理中結證稱若插座拔除的話
    ，送驗的證物不會呈現通電痕跡，因此被認定為起火處之切
    絲機下方之電線仍處於通電狀態，被上訴人聲稱下班後，都
    把插頭拔除應非實在。
(四)、南田市場管理員即證人陳銹珍於嘉義地院審理時證稱南田市
    場攤位內之線路都是承租戶自行叫外面的水電工裝置，而曾
    前往被上訴人攤位察看之水電工人侯文畢證稱被上訴人攤位
    內之電線都很老舊云云。被上訴人攤位內之電線既都很老舊
    ，且被上訴人又係電子科系畢業，對於用電應甚瞭解，對其
    攤位內之老舊電線竟不予翻修保養，致生短路，肇生火災，
    即應負過失責任。
(五)、證人李嘉霖於原審證稱電線短路原因，有可能遭受重物壓住
    ，表皮批覆有損或是動物咬嚼情形，或是用電量超出負荷造
    成批覆絕緣劣化，不論上述任何原因肇致火災，被上訴人均
    難辭過失責任，因重物壓住電線致生短路乃係被上訴人之行
    為所造成，加以電線老舊，久不予翻新維修，產生損傷，被
    上訴人豈能不負責？被上訴人平常對電線不檢視、保養，如
    有鼠類咬傷，致未立即更新，用電量超出負荷，肇生火災，
    損及鄰房，被上訴人應負賠償之責。
(六)、台電公司嘉義區營業處98年3月3日D嘉義字第09802002211號
    函載明南田市場各棟攤位，目前迄未有承租戶申請用電裝置
    檢驗，雖其聲稱其依電業法第43條檢驗，但該處97年7月14
    日D嘉義字第09707000731號函附件97年用電裝置檢驗紀錄表
    ，並無被上訴人甲○○攤位用電裝置檢驗記載，足可推論被
    上訴人承租該攤位以來，其用電裝置並未檢驗，而該附件檢
    驗紀錄表所載南田路37號被檢驗之許信田及許王甚均係市場
    內之住戶，無一是攤位承租戶。
(七)、被上訴人係高職電工科組畢業，對於用電裝置應瞭解需經常
    檢視維護，但被上訴人疏未注意，且離去時未拔除插頭，因
    而發生火災，造成他人損失，即有過失責任，不能不負責賠
    償。雖其係販賣食品佐料為業，但其經營食品佐料，處理產
    品及冷凍食品均需用電，依其工作性質，及用電法方法，若
    有不慎均有損害他人危險，而本件火災起火點，經鑑定結果
    係在被上訴人之攤位內，依民法第191條之3規定，被上訴人
    亦應負危險責任，賠償上訴人損失。
(八)、並聲明：1.原判決廢棄。2.被上訴人應給付上訴人1,078,94
    0元及本件附帶民事訴訟起訴狀繕本送達之翌日起至清償日
    止按週年利率百分之五計算之利息。3.第一、二審訴訟費用
    由被上訴人負擔。4.上訴人願供擔保，請宣告假執行。
貳、被上訴人則抗辯：
一、於原審辯稱：
(一)、按民法第184條侵權行為損害賠償之規定以行為人須有「故
    意或過失」為要件，然被上訴人對本件火災發生並無過失，
    無須負擔賠償責任：
１、按電業法第43條規定「電業對用戶用電裝置，應依中央主管
    機關所定，經檢驗合格時，方得接電。用戶已裝置之用電設
    備，每3年至少檢驗一次，並記載其結果，如不合規定，應
    通知用戶限期改善」。查發生火災之南田市場，於94年間經
    臺灣電力公司進行「用戶用電裝置」檢驗結果，未發現不良
    事項，有該公司97年7月14日D嘉義字第09707000731號函附
    於刑事卷內可參，該公司檢驗項目包含住戶之「進屋線、開
    關、保護設備、分路、接地裝置」等，是被上訴人之攤舖業
    經檢驗合格，並無電線老舊可能絕緣不良之情。被上訴人信
    賴電力公司專業之定期檢驗，無管理上之過失。
２、被上訴人係95年2月10日購買全新之切絲機，切絲機使用至
    本件火災發生前，並未曾發生故障要求維修，且切絲機之電
    線是110瓦之安全電線，只需6安培之電力，不容易壞等事實
    ，業據證人溫茂淋即賣切絲機給被上訴人之人於刑案審理中
    證述明確。且證人即消防局火災調查課人員李嘉霖亦證稱：
    無法判斷現場採取的電線是哪一部機器之電線等語。因此，
    縱然火災證物鑑定報告認定該採取之電線有電線短路之反應
    ，亦不可認定係切絲機之電線。足認上訴人所稱切絲機之電
    線起火，被上訴人對切絲機之管理有過失，不足採認。
３、況火災鑑定人員乃火災發生（96年2月12日）後翌日才至現
    場採集，現場雖有圍繞封鎖線，惟無任何人看管，仍可由任
    何人進入、破壞火災現場，新聞採訪記者亦至現場採訪，因
    此，鑑定人員所封緘之電線是否即被上訴人店內之電線，仍
    非無疑。證人李嘉霖更證稱：「切絲機它本來是立著的，它
    往前倒，應該是我們搶救時要清理餘火，將它移倒」等語，
    可見切絲機已非在火災前原本之位置，尚無充分之證據可證
    明係被上訴人攤舖內之電線短路。故上訴人稱被上訴人攤舖
    內之電線短路，亦屬不可採。
４、又按電線短路發生的原因有可能係遭受重物壓住，表皮批覆
    有損傷、蟲鼠等動物咬破塑膠包覆，或是用電量超出負荷造
    成批覆絕緣劣化等情形，而本件電線短路的原因並無法確定
    ，亦無法排除是蟲鼠等動物咬破塑膠包覆之可能，若係蟲鼠
    咬破，即與被上訴人無關，故自不得以電線短路即認定被上
    訴人有過失。
(二)、上訴人不得依據民法第191條之3請求損害賠償：
１、按上開規定所規範之一定事業，係指該事業之「平常運作」
    即有生損害於他人之危險，即使依規定運作亦將為一般人視
    為日常生活之危險來源之情形始足當之，此觀之該條文之立
    法理由即明。
２、再者，並非社會生活中可能發生的一般危險均有上開規定之
    適用，僅限「特別之危險」，亦即指本於危險源之性質或其
    使用之工具或方法所致難於控制之損害。而危險源之控制主
    體，須符合確實有製造危險、控制危險、分散危險、並且有
    獲利可能性之主體者。
３、被上訴人承租攤位乃販賣食品佐料，依一般人經驗而論，被
    上訴人之販售行為本身並無對外製造危險，應屬「社會通常
    行為」，難謂有生「特別危險」、「異常危險」、「高度危
    險」或「不合理危險」，自非上述民法第191條之3立法理由
    所列之「特別危險」之行業，不適用無過失責任之規定。
(三)、上訴人所提出之貨品損害金額不實在：
１、上訴人提出之物品買賣單據抬頭係「黃清正」、「丙○○」
    ，既非上訴人所購買，則自無所提買賣單據所列金額之損害
    。且依據火災鑑定報告內容，上訴人之攤位僅天花板及上層
    物品煙燻，上訴人另外請求金旺100機車、電子秤、冷凍機
    組、拆除冷凍庫工錢、安裝電源線及燈具、丹麥冰櫃、焊接
    鐵骨烤漆板、捲門烤漆板、追加焊鐵架之損害，並不足採。
２、上訴人雖提出96年1月1日至同年2月12日進貨單據作為求償
    依據，惟並非全部進貨均遭損害，又未提出損害之照片，則
    如何能證明何項目已遭損害。且起訴狀所列之損害項目與嗣
    後所列之物品項目多有差異，足認上訴人終究未能確定損害
    項目為何。
貳、於本院補稱：
(一)、台電公司當時針對南田路37號做檢驗，但37號的範圍非常大
    ，包括系爭攤位，所以系爭攤位亦在檢查範圍之內，被上訴
    人係承租人，非用其人名登記，檢驗報告自無被上訴人之名
    。
(二)、鑑定報告在原審刑事庭有被採認，但在二審因證人無法確定
    火災原因，刑事部分才改判無罪。
(三)、上訴人今日聲請鑑定沒有必要，因南田市場已全部翻新，無
    法重複鑑定，嘉義市消防局在刑事庭已證述明確。
(四)、並聲明：上訴駁回。
參、本院之判斷：
一、兩造不爭執事項：
(一)、被上訴人係嘉義市○區○○路37號南田市場忠棟1號之承租
    人，上訴人係上開市場忠棟3號之承租人。
(二)、96年2月12日13時58分許，上開市場忠棟發生火災，兩造承
    租之攤位均遭火勢波及燒燬。
(三)、被上訴人涉犯刑法第174條第3項失火燒燬現非供人使用之他
    人所有建築物罪部分，經臺灣嘉義地方法院檢察署檢察官以
    96年度偵續字第65號提起公訴，原審刑事庭以96年度易字第
    799號判決判處有期徒刑3月，減為有期徒刑1月又15日，後
    經本院以97年度上易字第264號判決無罪確定在案。
二、兩造爭執事項：
(一)、96年2月12日13時58分許南田市場忠棟發生之火災，起火點
    是否在被上訴人承租之攤位內？該火災是否因被上訴人攤位
    內電線走火所肇致？
(二)、被上訴人就系爭火災之發生是否具有過失？
(三)、上訴人是否得主張依民法第191條之3之規定，請求被上訴人
    負賠償責任？
三、茲就兩造爭執事項析述如下：
(一)、本件火災之起火點，確實位於被上訴人承租之攤位內，茲說
    明如下：
  1.本件火災發生時，嘉義市消防局第二消防分隊係於96年2月
    12日13時58分接獲報案旋即出動救災，於同日14時5分抵達
    現場，當時忠棟1、2號攤位鐵皮屋頂及鐵捲門已竄出濃煙，
    並延燒到3號攤位，有嘉義市消防局第二消防分隊火災出動
    觀察紀錄在刑事卷內足稽；嗣經消防局人員勘查並比較各戶
    燃燒情況後，發現忠棟1號內部燒燬情形嚴重，且以東南側
    附近最為劇烈，向四周依序遞減，故研判係忠棟1號首先起
    燃，火流向北側之2號、3號，以及南側外部緊鄰之冷凍櫃延
    燒；另檢視忠棟1號內部物品燒燬情形，以東南側切絲機附
    近最為劇烈、嚴重，向四周依序遞減；綜合上情分析研判後
    ，起火處為忠棟1號攤位東南側切絲機附近等情，則有火災
    調查報告及其檢附之現場照片附刑事卷內可查。
  2.又經消防局火災調查課人員會同被告採集切絲機下方之電源
    線路封存後送請內政部消防署實施證物鑑定分析，鑑定結果
    顯示該處電源線路之熔痕端點，其巨觀及微觀特徵與導線短
    路所造成之通電痕相同，則有內政部消防署96年3月15日消
    署調字第0960900105號函檢送之火災證物鑑定報告書、嘉義
    市消防局之火災調查報告在刑事卷內可佐。
  3.綜上，堪認本件火災之起火點為被上訴人所承租之南田市場
    忠棟1號攤位東南側切絲機附近，起火原因則為電源線路短
    路乙節，應可認定。
(二)、被上訴人就系爭火災之發生，並無充分之證據證明確有過失
    ，理由如下：
  1.南田市場用戶用電裝置，經台電公司於91年、94年檢驗結果
    ，均未發現有不良事項，此有該嘉義區營業處97年7月14 日
    D嘉義字第09707000731號函附於刑事卷可稽。而該公司檢驗
    項目包含住戶之「進屋線、開關、保護設備、分路、接地裝
    置」等，是被上訴人之攤舖營業用電裝置經檢驗合格，應可
    認定。上訴人雖主張台電公司嘉義區營業處於97年7月14 日
    以D嘉義字第09707000731號函覆原審稱南田市場用戶用電裝
    置經91年、94年檢驗結果，均未發現有不良事項，但稱檢驗
    紀錄表已銷毀，而其函附之97年用電裝置檢驗紀錄表所示被
    檢驗嘉義市○○路37號之用戶只有許信田及許王甚二人。又
    台電公司嘉義區營業處98年3月3日D嘉義字第09802002211
    號函載明南田市場各棟攤位，目前迄未有承租戶申請用電裝
    置檢驗，雖其聲稱其依電業法第43條檢驗，但該處97年7月
    14日D嘉義字第09707000731號函附件97年用電裝置檢驗紀錄
    表，並無被上訴人甲○○攤位用電裝置檢驗記載，足可推論
    被上訴人承租該攤位以來，其用電裝置並未檢驗，而該附件
    檢驗紀錄表所載南田路37號被檢驗之許信田及許王甚均係市
    場內之住戶，無一是攤位承租戶云云。然被上訴人僅為攤位
    承租人，自無從以自己名義顯示於檢驗紀錄表上，又台電公
    司嘉義區營業處函覆原審稱南田市場用戶用電裝置經91年、
    94年檢驗結果，均未發現有不良事項有如前述，雖檢驗紀錄
    表已銷毀，惟亦尚難以97年用電裝置檢驗紀錄表，並無被上
    訴人甲○○攤位用電裝置檢驗記載，即可推論被上訴人承租
    該攤位以來，其用電裝置並未檢驗。
  2.又被上訴人係95年2月10日購買全新之切絲機，切絲機使用
    至本件火災發生前，並未曾發生故障要求維修，且切絲機之
    電線是110瓦的安全電線，只需6安培之電力，不容易壞等事
    實，業據證人溫茂淋於原審證述明確。且證人李嘉霖於原審
    刑事案件審理時證稱：無法判斷採取的電線是哪一部機器之
    電線，只是在切絲機採到的等語，是依現存之證據，無法證
    明系爭火災乃因切絲機內之電線短路所造成。
  3.按電線短路發生的原因有可能係遭受重物壓住、表皮批覆有
    損傷、蟲鼠等動物咬破塑膠包覆，或是用電量超出負荷造成
    批覆絕緣劣化等情形，而本件電線短路的原因，並無法確定
    ，亦無法排除是蟲鼠等動物咬破塑膠包覆之可能。換言之，
    依現存之證據並不足以使本院形成本件火災係因被上訴人疏
    於進行屋內電源線路之維修保養及汰舊換新之過失而造成短
    路引起，自難認被上訴人對於損害之發生有何過失。是上訴
    人以被上訴人係高職電工科組畢業，對於用電裝置應瞭解需
    經常檢視維護，但被上訴人疏未注意，且離去時未拔除插頭
    ，因而發生火災，造成他人損失，即有過失責任云云，即無
    可採。
  4.再者，被上訴人因此一火災所涉公共危險一案，亦經本院以
    97年度上易字第264號判決判處無罪確定，此有上開判決書
    影本1件在卷可證，且經本院調閱上述卷證查明無誤。
(三)、本案是否有民法第191條之3規定之適用？
  1.按民法第191條之3規定：「經營一定事業或從事其他工作或
    活動之人，其工作或活動之性質或其使用之工具或方法有生
    損害於他人之危險者，對他人之損害應負賠償責任。但損害
    非由於其工作或活動或其使用之工具或方法所致，或於防止
    損害之發生已盡相當之注意者，不在此限」。本條規定係民
    國88年新增，其立法理由為：「近代企業發達…且鑑於：(1)
    從事危險事業或活動者製造危險來源。(2)僅從事危險事業或
    活動者能於某種程度控制危險。(3)從事危險事業或活動者，
    因危險事業或活動而獲取利益，就此危險所生之損害負賠償
    之責，係符合公平正義之要求。（例如：工廠排放廢水或廢
    氣、桶裝瓦斯場填裝瓦斯、爆竹場製造爆竹、舉行賽車活動
    、使用炸藥開礦、開山或燃放焰火。）」等語。
  2.民法第191條之3規定，即學理上所稱之「危險責任」，而危
    險責任並不以賠償義務人故意過失為要件，是為無過失責任
    之一種。再者，並非社會生活中可能發生的一般危險均有該
    條之適用，僅限「特別之危險」，亦即指本於危險源之性質
    或其使用之工具或方法所致難於控制之損害。又按，上開規
    定所規範之「一定事業」，係指該事業之「平常運作」即有
    生損害於他人之危險，即使依規定運作亦將為一般人視為日
    常生活之危險來源之情形始足當之，其主要事業類型觀之該
    條文之立法理由即明。而被害人依據上開規定請求賠償時，
    即須證明加害人之工作或活動之性質或其使用之工具或方法
    有生損害於他人之危險性，而在其工作或活動中受損害。
  3.查被上訴人承租攤位販賣食品佐料，依一般人經驗，並不致
    有生損害於他人之危險，亦不致視為日常生活之危險來源，
    即難認其事業活動之性質本存有生損害於他人之危險性，依
    前述說明，核與民法第191條之3所規範之一定事業，尚屬有
    間。上訴人以被上訴人使用老舊線路經營攤販活動，並同時
    使用電扇、切蔥機、切絲機、冷凍櫃等多項電器，認被上訴
    人經營攤販販售食品，為民法第191條之3所謂一定事業，容
    有誤認。
  4.綜上所述，被上訴人並非從事危險事業或活動者製造危險來
    源，亦非因危險事業或活動而獲取利益為主要目的，與民法
    第191條之3之立法理由所列示之工廠排放廢水或廢氣、桶裝
    瓦斯場填裝瓦斯、爆竹場製造爆竹、舉行賽車活動、使用炸
    藥開礦、開山或燃放焰火等性質有間，可知被上訴人販賣食
    品佐料行為並無民法第191條之3之適用。
(四)、被上訴人就本件火災並無何過失行為，且被上訴人所經營之
    事業，並無民法第191條之3危險責任之適用，從而上訴人本
    於侵權行為之法律關係，請求被上訴人給付1,078,940元，
    及自起訴狀繕本送達之翌日起至清償日止，按年息百分之5
    計算之利息，為無理由，應予駁回。上訴人之訴既經駁回，
    其假執行之聲請亦失所附麗，應併予駁回。原審為上訴人敗
    訴之判決，及駁回其假執行之聲請，於法並無不合。上訴人
    上訴意旨指摘原判決不當，求予廢棄改判，為無理由，應予
    駁回。
肆、本件事證已臻明確，兩造其餘攻擊、防禦方法及所提證據，
    經審酌後認與本判決結論無影響，爰不逐一論列，併此敘明
    。
伍、據上論結，本件上訴為無理由，依民事訴訟法第449條第1項
    、第78條，判決如主文。
中    華    民    國    98    年    5     月    5    日
                  民事第四庭    審判長法  官  王惠一
                                      法  官  王浦傑
                                      法  官  蘇重信
上為正本係照原本作成。
不得上訴。
中    華    民    國    98    年    5     月    5     日
                                      書記官  陳嘉琍


司法院資訊處製作；財團法人民間司法改革基金會備份。
